臺灣臺中地方法院臺中簡易庭民事判決 
                                   111年度中簡字第1993號
原      告  張一帆  


被      告  林献凱  
訴訟代理人  黃煦詮律師
上列當事人間侵權行為損害賠償（交通）事件，於民國111年10
月6日言詞辯論終結，本院判決如下：
    主      文
被告應給付原告新臺幣捌萬貳仟玖佰參拾玖元。
原告其餘之訴駁回。
訴訟費用由被告負擔百分之十四，餘由原告負擔。
本判決得假執行。被告如以新臺幣捌萬貳仟玖佰參拾玖元為原告
預供擔保或提存，得免為假執行。
    事實及理由
一、原告起訴聲明請求被告給付原告新臺幣（下同）30萬元，後
    擴張聲明如後開原告聲明所示（見卷第337頁），依民事訴
    訟法第255條第1項第3款規定，應予准許。
二、原告主張：
  ㈠被告於民國110年12月23日17時11分許，騎乘車號000-000號
    機車，在臺中市○○區○○街000號前，過失追撞騎乘電動滑板
    車之原告，原告因此受有左側尺骨莖突閉鎖性骨折、尾椎挫
    傷、雙膝擦挫傷等傷害及電動滑板車受損，爰依侵權行為法
    律關係請求被告賠償損害：
  1.醫療費用：1370元。
  2.醫療用品費用：300元。　　
　3.計程車資：400元。
　4.工作損失：原告因車禍受傷3個月無法駕車工作，以每月收
     入9萬元計算，合計27萬元。
　5.電動滑板車：1萬8500元。
  6.精神慰撫金：30萬元。
  ㈡綜上，原告所受損害共計59萬0570元，並聲明：被告應給付
    原告59萬0570元。
三、被告則以：
  ㈠原告在道路上騎乘電動滑板車，違反道路交通管理處罰條例
    第32條之1規定，且不保持平穩筆直前行，為閃避前方車輛
    ，不顧後方可能來車，倏然偏左滑行，復未左臂平伸告知左
    後方來車，應負全部過失責任。原告主張醫療費用係事故翌
    日21時29分至臺北長庚醫院就醫，隔次間隔5日於110年12月
    29日就診，與本件車禍時間、地點扞格不入，難以證明其
　　間因果關係。車禍當下原告自稱沒事，不願上救護車，捨近
    求遠至臺北長庚醫院就醫，可知其傷勢並無搭乘計程車必要
    。原告職業為遊覽包車司機，旅遊業本有淡旺季，又逢疫情
    打擊，且可將車趟請人代跑，其工作損失是否達27萬元要非
    無疑，亦難憑存摺交易明細為其最終收入。原告之電動滑板
    車購置時間為110年10月，應扣除折舊。
　㈡原告就本件事故有過失，致被告受有兩側膝部及右側下肢多
    處擦傷，頸部及腰部拉傷，右側額頭挫傷及瘀傷，且機車受
    損，被告因此支出醫療費100元、機車修理費2950元，並得
    請求賠償慰撫金30萬元，以上合計30萬3050元，主張抵銷等
    語置辯。
  ㈢答辯聲明：⑴原告之訴駁回。⑵如受不利判決，願供擔保請准
    予宣告免假執行。
四、得心證之理由：
　㈠原告主張被告於前揭時、地騎乘車號000-000號機車，追撞原
    告騎乘電動滑板車，原告因此受有左側尺骨莖突閉鎖性骨折
    、尾椎挫傷、雙膝擦挫傷等傷害及電動滑板車受損等情，業
    據其提出診斷證明書及臺中市政府警察局道路交通事故當事
    人登記聯單、道路交通事故初步分析研判表、道路交通事故
    現場圖及相片附卷可稽（見卷第25-39頁），並有臺中市政
    府警察局道路交通事故調查卷宗在卷可佐（見卷第209-242
    頁），且為被告所不爭，堪認為真正。按因故意或過失，不
    法侵害他人之權利者，負損害賠償責任；汽車、機車或其他
    非依軌道行駛之動力車輛，在使用中加損害於他人者，駕駛
    人應賠償因此所生之損害。但於防止損害之發生，已盡相當
    之注意者，不在此限，民法第184條第1項前段、第191條之2
    定有明文。被告抗辯其無肇事責任，應由被告就其已盡相當
    之注意舉證證明，否則不得遽認被告並無過失。被告抗辯事
    故發生係因原告違規騎乘電動滑板車上路及未左臂平伸告知
    後方來車云云，僅係原告與有過失問題，不足證明被告無過
    失。又被告抗辯依道路交通事故現場圖，被告機車刮地痕已
    偏離行車路線至行車分向線及對向車道，已盡迴避義務云云
    。惟依此刮地痕情況，僅能證明被告向左閃避而倒地，不足
    證明已盡注意義務而無過失，被告既不能舉證證明其無過失
    ，不能遽認其無過失。按汽車在同一車道行駛時，後車與前
    車之間應保持隨時可以煞停之距離，駕駛人應注意車前狀況
    ，並隨時採取必要之安全措施，此觀道路交通安全規則第94
    條第1、3 項之規定自明。被告騎乘機車應注意前方原告騎
    乘電動滑板車之動態，並得預見原告欲超越路邊停放車輛將
    偏左行駛，如能確實注意減速採取必要閃避措施，應有相當
    大機會得避免事故發生，應認被告確有過失，被告抗辯其無
    過失免負損害賠償責任云云，自不足採。又被告過失與原告
    受傷及滑板車受損有相當因果關係。被告騎乘機車肇事過失
    侵害原告身體及毀損滑板車之事實，洵可認定為真正。
  ㈡按因故意或過失，不法侵害他人之權利者，負損害賠償責任
    ；汽車、機車或其他非依軌道行駛之動力車輛，在使用中加
    損害於他人者，駕駛人應賠償因此所生之損害；不法侵害他
    人之身體或健康者，對於被害人因此喪失或減少勞動能力或
    增加生活上之需要時，應負損害賠償責任；不法侵害他人之
    身體、健康、名譽、自由、信用、隱私、貞操，或不法侵害
    其他人格法益而情節重大者，被害人雖非財產上之損害，亦
    得請求賠償相當之金額；不法毀損他人之物者，被害人得請
    求賠償其物因毀損所減少之價額，民法第184條第1項前段、
    第191條之2前段、第193條第1項、第195條第1項前段、第19
    6 條定有明文。本件被告騎乘機車肇事致使原告受傷及所騎
    乘滑板車受損，原告訴請被告賠償損害自屬有據。茲就原告
    請求被告賠償損害項目及金額是否有理，逐項論述如次：　
    　
  1.醫療費用部分：原告主張因傷支出醫療費用1370元，業據其
    提出醫療費用單據附卷可稽（見卷第27、29頁），且經本院
    向臺北長庚醫院函詢結果，原告於110年12月24日至該院急
    診主訴行走時遭後方機車追撞，診斷為左手腕骨折，處方止
    痛藥物及以石膏固定，原告僅曾於110年12月29日及111年1
    月19日回診2次，有該院111年7月27日長庚院北字第1110750
    080號函在卷可稽（見卷第273頁）。原告主張因本件車禍支
    出醫療費用自屬可信，被告否認其間因果關係云云，並不可
    採，此部分原告請求應予准許。
　2.醫療用品部分：原告主張因傷支出醫療用品費用300元，業
    據其提出統一發票附卷可稽（見卷第23頁），此為原告所不
    爭執，此部分原告請求應予准許。
　3.計程車費用：原告主張因傷至臺北長庚醫院就醫，支出計程
    車費用400元，業據其提出計程車乘車證明為證（見卷第23
    頁），經核其乘車時間與其就醫時間相符，應屬可採，原告
    既有增加此生活上之需要，即得請求被告賠償，被告抗辯原
    告得在臺中就醫且得搭乘大眾運輸無乘坐計程車必要云云，
    並不可採，此部分原告請求應予准許。
　4.工作損失部分：查原告於110年12月24日至臺北長庚醫院就
    醫，診斷為左手腕骨折，處方以石膏固定，原告於111年1月
    19日回診情形，尚需使用左上肢護具，依臨床經驗，建議自
    受傷起休養3個月，骨折癒合前之休養期間，左手應避免搬
    運重物及施力，有前開臺北長庚醫院函在卷可稽（見卷第27
    3頁）。原告擔任租賃車駕駛，除需操作方向盤，並需協助
    上下行李，既經醫師診斷左手腕骨折，需休養3個月，左手
    應避免搬運重物及施力，原告主張傷後3月不能工作受有收
    入損失，應屬可採。按身體或健康受侵害，而減少勞動能力
    者，其減少及殘存勞動能力之價值，不能以現有之收入為準
    ，蓋現有收入每因特殊因素之存在而與實際所餘勞動能力不
    相符合，現有收入高者，一但喪失其職位，未必能自他處獲
    得同一之待遇，故所謂減少及殘存勞動能力之價值，應以其
    能力在通常情形下可能取得之收入為標準（最高法院61年台
    上字第1987號判例參照）。原告主張其擔任租賃車駕駛，月
    入9萬元，業據其提出LINE對話截圖及存摺為證（見卷第41-
    207、303-305頁），然惟此係原告租賃車營業收入（含租車
    費用），不能遽憑為計算原告減少勞動能力價值之標準。參
    酌原告陳明其為高職畢業，擔任租賃車駕駛，茲依一般社會
    狀況，高職畢業勤勉工作25年之受薪者，在通常情形下可能
    取得之收入以4萬元為當，應以此為計算原告不能工作損失
    之標準。依此計算原告因傷不能工作所受損害為12萬元（4
    萬元×3＝12萬元），原告請求被告賠償工作損失12萬元，應
    予准許，逾此部分，為無理由，不能准許。
　5.精神慰撫金部分：按不法侵害他人之身體及名譽，被害人受
    有非財產上損害，請求加害人賠償相當金額之慰撫金時，法
    院對於慰撫金之量定，應斟酌實際加害情形、所造成之影響
    、被害人所受精神上痛苦之程度、雙方之身分、地位、經濟
    狀況及其他各種情形，以核定相當之數額（最高法院47年台
    上字第1221號、51年台上字第22 3號、76年台上字第1908號
    判例參照）。查原告騎乘電動滑板車遭被告騎乘機車由後追
    撞，事故後至醫院急診診斷受有「左側尺骨莖突閉鎖性骨折
    、尾椎挫傷、雙膝擦挫傷等傷害」，事故翌日急診，後續返
    診2次，堪認其肉體及精神受相當之痛苦。參酌卷附兩造稅
    務電子閘門財產所得調件明細表（見證物袋）所示兩造財產
    所得，原告陳明其為 高職畢業，從事租賃車駕駛，月入12
    萬元左右，被告陳明其為專科畢業，四處打零工，目前為派
    遣工，月入大概2萬元（見卷第338頁）。本院斟酌兩造身分
    、地位及經濟狀況、本件車禍發生始末及原告所受精神上痛
    苦等情狀，認原告請求被告賠償非財產上損害30萬元尚屬過
    高，應以6萬元為適當，逾此數額之請求，即為無理由。
　6.電動滑板車損失部分：原告主張其電動滑板車受損，有相片
    在卷可參（見卷第37-39、273-241頁），且為被告所不爭執
    ，堪認為真正。原告主張其電動滑板車受損1萬8500元，業
    據其提出發票為證（見卷第319頁）。參以發票日期為110年
    10月3日，至本件事故發生110年12月23日使用期間為2個半
    月，價值以1萬5000元為適當，原告得請求被告賠償電動滑
    板車受損金額1萬5000元，逾此部分之請求為無理由，不應
    准許。
　㈢按損害之發生或擴大，被害人與有過失者，法院得減輕賠償
    金額，或免除之，民法第217條第1項定有明文。所謂被害人
    與有過失，只須其行為為損害之共同原因，且其過失行為並
    有助成損害之發生或擴大者，即屬相當（最高法院96年度台
    上字第2324號判決參照）。次按「非屬汽車、動力機械及個
    人行動器具範圍之動力載具、動力運動休閒器材或其他相類
    之動力器具，於道路上行駛或使用者，處行為人新臺幣一千
    二百元以上三千六百元以下罰鍰，並禁止其行駛或使用。」
    ，道路交通管理處罰條例第32條之1定有明文。立法理由係
    謂：「道路上已發現相關廠商製造或進口相關動力之器具名
    為電動休閒車、電動滑板車等，因該等器具不符合領用牌照
    之規定屬不得行駛於道路之器具，只能在公園、廣場等非道
    路範圍內使用為運動、休閒等目的，…，為避免該等器具之
    所有人或使用人不當使用行駛於道路，危害交通安全，爰增
    列本條規定予以處罰…」。原告違規騎乘電動滑板車上路，
    危害交通安全，且因其所騎乘之電動滑板車並無配置後照鏡
    ，其閃避路邊停車向左偏駛，不能從後照鏡及時發現後方來
    車動態，貿然向左偏駛，致使被告機車追撞，亦有過失。本
    院斟酌兩造過失情節，認本件原告、被告應各負2分之1責任
    ，方屬公允。準此，原告得請求被告賠償之金額，經過失相
    抵後為9萬8535元【(1370元＋300元＋400元＋120000元＋60000
    元＋15000元)×1/2＝98535元）】。
  ㈣被告抗辯其本件事故得請求被告賠償醫療費100元、機車修理
    費2950元及慰撫金30萬元，以此抵銷等語。按「二人互負債
    務，而其給付種類相同，並均屆清償期者，各得以其債務，
    與他方之債務，互為抵銷。但依債之性質不能抵銷或依當事
    人之特約不得抵銷者，不在此限。」，民法第334條第1項定
    有明文。被告主張因傷支出醫療費100元及機車修理費2950
    元，業據其提出診斷證明書、醫療費用單據及機車修理估價
    單附卷可稽（見卷第349頁）。其中醫療費100元部分，核屬
    相符，應予准許。機車部分，被告提出估價單記載機車修理
    費2950元（見卷第349頁），並未區分工資及零件金額，茲
    以工資3成零件7成計算，則工資部分為885元，零件部分為2
    065元。上開零件部分既係以全新零件更換受損害之零件，
    自應將零件折舊部分予以扣除。依營利事業所得稅查核準則
    第95條第6 項規定：「固定資產提列折舊採用定率遞減法者
    ，以1年為計算單位，其使用期間未滿1年者，按實際使用之
    月數相當於全年之比例計算之，不滿1月者，以1月計」。被
    告機車係於86年4月出廠，有車籍資料在卷可稽，至本件車
    禍發生日110年12月23日，使用之期間已逾機車之耐用年數3
     年，若依定率遞減法每年折舊千分之536計算，於第3年之
    累計折舊額已超過成本原額10分之9，故折舊金額最多僅能
    折舊成本原額10分之9，折舊後之零件殘值為207元（2065元
    ×1/10＝207元，元以下4捨5入），加計不必折舊之修理工資8
    85元，合計被告得請求機車必要修復費用為1092元（207元＋
    885元＝1092元）。查被告因本件車禍事故受有「兩側膝部及
    右側下肢多處擦傷，頸部及腰部拉傷，右側額頭挫傷及瘀傷
    」，有診斷證明書可佐（見卷第349頁），堪認其肉體及精
    神受相當之痛苦。參酌卷附兩造稅務電子閘門財產所得調件
    明細表（見證物袋）所示兩造財產所得，及前開兩造各自陳
    明學歷、工作及收入情況，斟酌兩造身分、地位及經濟狀況
    、本件車禍發生始末及被告所受精神上痛苦等情狀，認被告
    請求原告賠償非財產上損害30萬元尚屬過高，應以3萬元為
    適當，逾此數額之請求，即為無理由。又本件原告、被告應
    各負2分之1責任，業經認定如上。準此，被告得請求被告賠
    償之金額，經過失相抵後為1萬5596元【(100元＋1092元＋300
    00元)×1/2＝15596元）】。原告對於被告有損害賠償9萬8535
    元，被告對於原告有損害賠償債權1萬5596元，被告抗辯得
    以此損害賠償債權與原告主張之損害賠償債權為抵銷，尚無
    不合。經被告主張抵銷後，原告得請求被告給付賠償8萬293
    9元（98535元－15596元＝82939元）。
　㈤按保險人依本法規定所為之保險給付，視為被保險人損害賠
    償金額之一部分；被保險人受賠償請求時，得扣除之，強制
    汽車責任保險法第32條定有明文。原告陳明其未領取汽車強
    制責任保險金，為被告所不爭執，無從於其賠償請求予以扣
    除。　　
五、從而，原告依侵權行為法律關係，請求被告給付8萬2939元
　　，為有理由，應予准許，逾此部分之請求，為無理由，應予
    駁回。
六、本件係就民事訴訟法第427條第2項第11款訴訟適用簡易程序
    為被告敗訴之判決，爰依民事訴訟法第389條第1項第3 款規
    定，依職權宣告假執行，並依被告聲請諭知被告預供擔保或
    提存，得免為假執行。
七、本件事證已臻明確，兩造其餘攻擊防禦之方法，核與判決之
    結果不生影響，無庸逐一論究，併此敘明。
八、據上論結，本件原告之訴為一部有理由，一部無理由，依民
    事訴訟法第79條、第436條第2項、第389條第1項第3款、第3
    92條第2項，判決如主文。
中　　華　　民　　國　　111 　年　　10　　月　　27　　日
                  臺灣臺中地方法院臺中簡易庭
                                  法  官  熊祥雲
以上正本係照原本作成。
如不服本判決，應於送達後20日內，向本院提出上訴狀並表明上
訴理由，如於本判決宣示後送達前提起上訴者，應於判決送達後
20日內補提上訴理由書（須附繕本），如委任律師提起上訴者，
應一併繳納上訴審裁判費。
中　　華　　民　　國　　111 　年　　10　　月　　27　　日
                                  書記官  王麗麗